【裁判字號】    89,上訴,1219
【裁判日期】    891107
【裁判案由】    違反電信法
【裁判全文】
臺灣高等法院高雄分院刑事判決                  八十九年度上訴字第一二一九號
    上  訴  人
    即  被  告  甲○○
    選任辯護人  許銘春律師
                張文雪
右上訴人因違反電信法案件，不服臺灣屏東地方法院八十九年度訴字第二六七號中華
民國八十九年七月二十日第一審判決（起訴案號：臺灣屏東地方法院檢察署八十八年
度偵字第七四八一號），提起上訴，本院判決如左：
      主  文
原判決撤銷。
甲○○連續行使偽造私文書，足以生損害於公眾及他人，處有期徒刑肆月。盜拷之0
00000000號及000000000號行動電話均沒收。緩刑參年。
      事  實
一、甲○○（原名吳麗珍）明知所使用之行動電話（未扣案）係盜拷他人合法申請之
    行動電話之識別碼及序號（俗稱內碼）之機具（該被盜拷之行動電話門號，經查
    係乙○○、丙○○向中華電信股份有限公司申請使用行動電話序號、私文書內碼
    000000000號及000000000號之行動電話），竟基於概括之犯
    意，意圖為自己不法利益，自民國八十八年三月二日起至同年月二十六日止，利
    用其經營電話機具買賣及門號申請業務之便，連續多次以上開盜拷之行動電話，
    以無線方式盜用他人之電信設備與王寶忠、徐慶龍、潘玉梅、張瓊尤等人通信多
    次，而無償使用之，致令乙○○、丙○○之電話費用虛增，並妨害中華電信股份
    有限公司關於電信管理之正確性，而足以生損害於乙○○、丙○○及中華電信股
    份有限公司。嗣因乙○○、丙○○等人因電話費用激增，察覺有異遂報警查獲。
二、案經乙○○、丙○○訴由電信警察隊第三中隊移送台灣屏東地方法院檢察署檢察
    官偵查起訴。
      理  由
一、訊據被告甲○○直承其確係從事電話機具買賣及行動電話門號申請之業務，惟矢
    口否認右揭違反電信法之犯行，辯稱：伊並未持有告訴人乙○○、丙○○之上開
    行動電話，亦未盜打上開行動電話予王寶忠、徐慶龍、潘玉梅、張瓊尤等人，尤
    其張瓊尤係在八十八年七、八月間才認識，不可能在八十八年三月間盜打上開行
    動電話給她，伊並無任何違反電信法之犯行云云。
二、惟查：
（一）、前述行動電話號碼、內碼為000000000號及000000000號
        ，各係乙○○、丙○○向中華電信股股份有限公司所申請使用，並自八十八
        年三月間起，即有電話費激增之情形，且該期間中通聯紀錄內所顯示之受話
        對象多為其二人所無法辨識之號碼，又其二人所申請使用之前開號碼之行動
        電話，前均曾有送修之紀錄之事實，業據告訴人乙○○、丙○○先後分別於
        警、偵訊中陳述明確，並有由其二人所出具之行動電話被盜用申報書各一紙
        及通聯紀錄各一份附卷可憑。
（二）、被告甲○○於前開時間，以000000000號及000000000號
        行動電話與王寶忠所使用之000000000號及0000000000
        號行動電話有數十次通話紀錄，此有卷附通聯紀錄可稽。而證人王寶忠於警
        訊時證稱：「（現根據000000000、000000000號行動電
        話八十八年三月份之通聯資料曾與你密切聯絡是否知道是何人？）當時我有
        一個客戶甲○○要向我買車，所以當月就很密集打電話給我。」「（你與甲○○是如何聯絡？）當時我曾要撥電話給他，但他說用他的行動電話打來會
        比較便宜。」「（你如何確定是甲○○？）因為當時我的客戶很少，而三月
        間就是他常打電話來，也同時知道我二支電話號碼。」「希望製作筆錄後不
        要對我造成困擾，但我曾私下找過甲○○詢問他為何警方會找我，甲○○表
        示說他不再使用了，叫我不用理警方。」（見八十八年八月二日警訊筆錄）
        於檢察官偵查中亦證稱：「（提示通聯紀錄，八十八年三月二日、三日，電
        話是誰打給你的？）應是甲○○，因當時他有向我買車，只有甲○○在那段
        期間有連續打電話給我，其他人雖有打，但沒有那麼頻繁。」「（他有無再
        以其他電話與你聯絡？）0000000000的行動電話是我專門在收的
        ，000000000是我在打的，當初是有人介紹甲○○與我認識，那個
        人只知道我０９０的行動電話，甲○○也只知我０９０的行動電話。」「（
        他打電話給你有說用他的行動電話打給你會比較便宜？）他如用中華電信的
        行動電話打給我是半價，所以比較便宜．．．不知他是否用行動電話打給我
        。」（見八十八年偵字第七四八一號卷第十四頁至第十五頁）於原審審理時
        復到庭證稱：「（於偵查中說被告只知道你０９０行動電話號碼，為何於此
        通聯紀錄亦顯示你0000000000號行動電話號碼之紀錄？提示通聯
        紀錄）因我的名片上即有該電話號碼，而介紹甲○○與我認識的人，僅知道
        我０９０之號碼，甲○○可能是透過其他朋友知道的。」「（買車期間，被
        告以何電話號碼與你聯絡？）二支都有，但以０９０那支居多。」「（為何
        就買車乙事，被告須與你電話聯絡三十餘次，且係密集式的？且有的是晚上
        十一時多？）因他是辦理貸款，可能是與我商談利率之事。」（見原審八十
        九年訴字第二六七號卷第二八頁）顯見被告甲○○確有以上開行動電話與證
        人王寶忠連絡汽車買賣及貸款之事多次無訛。
（三）、證人徐慶龍於警訊時證稱：「（現根據000000000行動電話八十
        八年三月份通聯資料曾於三月初多日撥至你行動電話是否知其為何人？）可
        能是一個叫甲○○的人。」「（你如何確定？）當時他是為申辦貸款而有聯
        絡。據了解他是從事通訊業務。」（見警卷八十八年七月十九日警訊筆錄）
        於檢察官偵查中亦證稱：「（你與甲○○關係？）沒有關係，他訂了一部新
        車，要辦貸款，他本來要打我的行動電話，但訊號不好，我叫他打到我家，
        他打了二、三次，問貸款利率。」（見八十八年偵字第七四八一號第十五頁
        ）於原審審理時復到庭證稱：「（於八十八年三月四、五日，被告是否曾因
        汽車貸款乙事打0000000號之電話給你？）有的，被告曾透過他弟弟
        介紹打過電話給我詢問汽車貸款利率，因我有早睡的習慣，而被告是在晚上
        十一點多打給我，所以我印象深刻。」（見原審八十九年訴字第二六七號第
        十九頁）顯見被告甲○○確有於八十八年三月四日、五日，以000000
        000號行動電話與徐慶龍連絡多次之事實。復並有前述00000000
        0號行動電話之通聯紀錄可稽，而證人徐慶龍與被告甲○○素無怨隙，僅因
        購車貸款之事而連絡，此經證人徐慶龍陳明在卷，衡情證人徐慶龍顯無誣陷
        被告之必要，證人徐慶龍上開所述，應堪採信。
（四）、證人潘玉梅於原審審理時到庭證稱：「（是否認識此人？提示卷附甲○○照
        片）認識，他是我卡拉ＯＫ店之客人，並曾替我辦行動電話。」「（被告曾
        否以手機打電話給你？）有的，他也有打過電話到我家裡，但我不知他係用
        何電話打給我，但只是偶爾打。」「（被告於八十八年三月間曾否打電話至
        你家？）那段期間他曾打電話至我家，但有時係找我妹妹。」（見原審八十
        九年訴字第二六七號卷第七一頁）而證人張瓊尤於原審審理時亦到庭證稱：
        「（是否認識照片上此人？提示卷附甲○○照片）認識，他是在辦手機門號
        的人，我曾以電話向他詢問過辦手機之事情。」「（係以何電話與他聯繫？
        ）0000000000，於去年三月間與他聯繫的。」「（對此卷附之通
        聯紀錄是否極為你與甲○○之聯絡紀錄？）是的，聯絡時大部分是他打給我
        ，而我回電時並非用000000000之電話號碼。」（見原審八十九年
        訴字第二六七號卷第七二頁至背面）依證人潘玉梅、張瓊尤上開證言，顯見
        被告甲○○確曾以上開行動電話與證人潘玉梅、張瓊尤連絡多次。而證人潘
        玉梅為餐飲店之經營者，與被告為商家與顧客之關係，證人張瓊尤更僅係因
        申辦行動電話門號之事而與被告認識，衡情其二人均顯無刻意為不實之證述
        而陷害被告之必要，是其二人所述，均應堪採信。至於證人張瓊尤於本院調
        查時雖到庭證稱係在八十八年七、八月間才認識被告甲○○，被告甲○○撥
        來的電話是０９３２的電話等語（見本院八十九年十月五日訊問筆錄），核
        與其於原審所證不符，且其於本院調查時證稱與被告甲○○係「在一家山產
        店認識，普通朋友」，核與其於原審審理時證稱僅係因申辦行動電話門號之
        事而與被告認識等情有異，顯係事後迴護之詞，尚難為被告甲○○有利之論
        據。
（五）、綜上所述，堪認被告甲○○確有盜用000000000號及000000
        000號行動電話與王寶忠、徐慶龍、潘玉梅、張瓊尤等人連絡，被告甲○○所辯，核屬臨訟飾卸之詞，不足採信，其犯行應堪認定。
三、按行動電話手機（話機）之電子序號及內碼，係手機製造商及行動電話通訊業者
    ，方有權製作，將之輸錄於行動電話手機之電腦電磁記錄內，供行動電話通信業
    者之電腦網路交換控制中心比對查核，以決定是否准許該手機使用者通信之用。
    合於永續狀態中表示一定用意證明之刑法文書概念，自屬刑法第二百二十條第二
    項（修正前之第二百二十條）、第二百十條之準私文書。核被告甲○○使用盜拷
    偽造他人行動電話之序號、內碼之行動電話手機，並持以行使，係觸犯刑法第二
    百十六條、第二百二十條第二項（修正前之第二百二十條）、第二百十條之行使
    偽造準私文書及修正前電信法第五十六條第一項盜用電信設備通信罪。被告所犯
    上開二罪係一行為觸犯二罪名，應依刑法第五十五規定，從一重之行使偽造準私
    文書處斷（最高法院八十八年台非字第二八二號判決參照）。查電信法第五十六
    條第一項之罪已於八十八年十一月三日經立法院修正總統公佈，並於同年十一月
    五日施行，比較新舊法結果，以修正前之法律最有利於行為人，自應適用修正前
    之電信法第五十六條第一項之罪論處。公訴人雖未就被告行使偽造準私文書部分
    起訴，惟此部份與起訴被告違反電信法第五十六條第一項部分，有想像競合犯之
    關係，屬於裁判上一罪，為起訴效力之所及，本院自得併予審判，附為敘明。被
    告先後多次行使偽造準文書犯行，所犯罪名相同，顯係基於概括之犯意，反覆為
    之，應以連續犯論以一罪。
三、原審予以論罪科刑，固非無見，惟查：（一）被告所為除犯修正前電信法第五十
    六條第一項之罪外，另犯行使偽造準私文書罪，已如前述，原判決僅依電信法第
    五十六條第一項論處被告罪行，而置其行使偽造準私文書罪部份於不顧，尚有未
    合；（二）電信法第五十六條第一項之罪已於八十八年十一月三日經立法院修正
    總統公佈，並於同年十一月五日施行，原判決未比較新舊法，亦有未合；（三）
    電信法第六十條規定，犯盜用他人通信設備通信罪者，其電信器材不問屬於犯人
    與否，沒收之，且不以當場搜獲扣押者為限，法律既採義務沒收主義，法院並無
    斟酌裁量之餘地，原判決對於該行動電話，未諭知沒收，亦有未洽。被告上訴意
    旨未指摘及此，其否認犯罪雖無理由，惟原判決既有可議，自應由本院將原判決
    撤銷改判。爰審酌被告之品行、犯罪之動機、目的、手段、本件犯罪情節、所生
    之危害及被告犯後態度等一切情狀，量處如主文第二項所示之刑。盜拷之行動電
    話一支雖未扣案，然不能證明業已滅失。應依修正前電信法第六十條規定沒收。
    末查，被告甲○○雖曾於民國七十七年間因賭博罪，經臺灣高等法院台南分院判
    處有期徒刑六月確定，於七十八年六月五日執行完畢，已逾五年，此有卷附臺灣
    屏東地方法院檢察署刑案資料查註紀錄表可稽，其一時貪念誤蹈法網，經此偵審
    判刑後，當知所警惕而無再犯之虞，且被告甲○○所盜撥行動電話，情節亦非重
    大，本院認所宣告之刑，以暫不執行為適當，爰併諭知緩刑三年以啟自新。
四、至公訴意旨認被告有盜打前述二號碼之行動電話，致被害人各損失約新台幣（下
    同）二千餘元一節，其無非係以被告人等於警訊中指陳，警卷所附之通聯紀錄中
    ，除其二人所勾選之通話紀錄外，餘均非渠等所為，因而推論其餘之通話均為被
    告所為之情事。然縱認被害人等所指遭盜打之通話紀錄為實，亦僅能認定被害人
    之行動電話遭盜打之事實，尚難逕行推論即均為被告所為，蓋盜錄被害人行動電
    話號碼之人未必僅燒錄於一只行動電話，若偽造之人盜錄於多只行動電話，則盜
    打之人即顯不只被告一人，此徵諸本院訊問通聯紀錄上所載之受話人陳石元、陳
    國文、蔡金旺、鄭聰毅、蔡勇輝等人均稱不認識被告，亦未曾與被告有過通話紀
    錄即明，顯然盜用前開二行動電話者不只被告一人，公訴人逕行推論被害人所損
    失之二千餘元通話費均為被告所為，即顯有誤會；再查，被告所為前開犯行之時
    間為八十八年三月間，迄今已逾一年以上，不惟其通聯紀錄已無法取得（此經中
    華電信股份有限公司南區電信分公司以偵查卷附南營字第８９Ｃ７７００６６９
    號函覆明確），且欲企求通聯紀錄上之受話人均能記得當時來電者為何人，顯然
    不符實際，並無期待之可能性，則被告是否於前開所認定與證人王寶忠等人之外
    ，尚有盜用前述二行動電話門號與他人連絡，即乏證據以資認定，自難逕行推論
    其此部分犯罪事實，惟此部分如成立，與前開論罪科刑部分，有連續關係，爰不
    另為無罪之諭知，併予說明。
據上論斷，應依刑事訴訟法第三百六十九條第一項前段、第三百六十四條、第二百九
十九條第一項前段，修正前電信法第五十六條第一項、第六十條，刑法十一條、第二
條第一項但書、第五十六條、第二百十六條、第二百二十條第二項、第二百十條、第
五十五條、第七十四條第二款，判決如主文。
本案經檢察官羅正平到庭執行職務。
中    華    民    國        八十九      年     十一     月      七      日
                              臺灣高等法院高雄分院刑事第三庭
                                  審判長法官  莊秋桃
                                        法官  魏式璧
                                        法官  陳中和
右正本證明與原本無異。
如不服本判決，應於判決送達後十日內向本院提出上訴狀，其未述理由者並應於提
出上訴狀後十日內向本院補提理由書（應附繕本)。
                                      書記官  梁美姿
中    華    民    國        八十九      年     十一     月   九      日
附錄：本判決論罪科刑法條：
刑法第二百十六條
行使第二百十條至第二百十五條之文書者，依偽造、變造文書或登載不實事項或使登
載不實事項之規定處斷。
刑法第二百十條
偽造、變造私文書，足以生損害於公眾或他人者，處五年以下有期徒刑。
                                                                      Ｈ


司法院資訊處製作；財團法人民間司法改革基金會備份。
